【裁判字號】    90,聲再,323
【裁判日期】    900709
【裁判案由】    聲請再審
【裁判全文】
臺灣高等法院刑事裁定                              九十年度聲再字第三二三號
    再審聲請人
    即受判決人  甲○○
右列聲請人因毀損案件，對於本院九十年度上易字第一一一七號，中華民國九十年五
月八日確定判決（原審台灣桃園地方法院八十九年度自字一六一號），聲請再審，本
院裁定如左：
    主  文
再審之聲請駁回。
    理  由
一、聲請意旨略稱：為台灣高等法院九十年度上易字第一一一七號刑事毀損案件確定
    判決，因重要證物漏未審酌，爰依刑事訴訟法第四百二十一條規定，依法提起再
    審事：(一)本件案發現場特殊，自訴人所有之車究係因衝撞聲請人未果，而撞至坡
    崁後之牆而毀損，抑或事後自行破壞，此實與現場之地形、態樣有嚴重之關係，
    惟查一、二審法院，竟就被告一再聲請至該案發現場勘驗，以明事實之真相，竟
    皆未予准許，此即顯有足生影響於判決之重要證據漏未審酌之違法。(二)自訴人除
    找「不在場」之其胞兄徐道芳為其偽證（證人徐兆海、徐美智、徐鍾次妹在偵訊
    中皆證明徐道芳不在場，惟原審判決竟一再採證其言！）外，均找不到任何其他
    人證，且所引用證人之詞，均係斷章取義，拼湊而成（取其有利，捨其不利者）
    ，如證人徐美智言：「兩人吵得很大聲」（此乃指在室內，卻被運用於停車場）
    ，此實令人被告不服。(三)本案自訴人所稱被告毀損之犯罪工具，原審獨信自訴人
    及其兄徐道芳所稱之「鐵條」，惟此物多長？多粗？連自訴人本身皆無法訴說清
    楚，則原審如何得取其言之一即據以判決？且鐵條太長，舉起來必然會在「特殊
    地形」處無法施展，因為必為右邊牆壁、左邊車輛及前面斷崖而障礙，若敲後車
    蓋（唯一有可作大力敲擊之處），何以車體無一傷痕（被告原審所提呈之相片可
    資為證）？又者，以自訴人所稱鐵條之長度，實過長而無可能以之為攪燒紙錢之
    用？若長度僅適用攪拌紙錢，則被告又如何如其所稱從前車蓋打擊到擋風玻璃？
    則由此亦足知悉自訴人所陳矛盾之處！(四)證人徐兆海、徐鍾次妹及徐美智皆證稱
    ：「徐道政走出室外到車子撞毀，前後只約一分多鐘」，則在此短暫時間中，以
    被告此一六十歲之老人，豈有可能有如此之身手及體力，將自訴人所有鋼板厚度
    數一數二之賓士車為自訴人所指述程度之毀損？(五)自訴人所稱案發之時，在場之
    人甚多（在場燒紙錢，且全係血親），則被告果若為如此瘋狂敲擊，則豈有可能
    無被勸阻，被告又豈有干犯眾怒，且為如此大行毀損之行為？(六)自訴人以其所稱
    事發後兩天所照之相片及估價單為證據，惟查原審卻替其辯稱：「依社會一般通
    念法則，乃為爭取時效而保存證據之時間為一般人所能合理之接受，也是主張權
    利受損必要手段之證據方式尚無其他積極事證足以排斥係由其他外力所致，此近
    二十張相片與估價單應為本件系爭之物證，應堪認定為屬真實。」此實令人啼笑
    皆非，果若該車非於現場所照，則自訴人利用此二日，皆得自由毀損該車以誣陷
    被告，如此易能得逞，則我國法律所保障者究為何人？況被告於事後所攝之相片
    ，更足示該車並無任何如自訴人指述之傷害，此更足證自訴人所陳核與事實相違
    ，被告確遭誣陷。綜上所述可知，被告蒙冤之深，而原審事實之認定，實就重要
    證物漏未審酌為由，聲請再審。
二、按有罪之判決確定後，為受判決人之利益聲請再審，必其聲請之理由合於刑事訴
    訟法第四百二十條第一項所定情形之一及第四百二十一條有足以影響於判決之重
    要證據漏未審酌者，始准許之。又刑事訴訟法第四百二十一條所稱「就足生影響
    於判決之重要證據漏未審酌者，亦得為受判決人之利益聲請再審」者，係指該重
    要證據業已提出，未予審酌而言。
三、經查：聲請人所指(一)認自訴人所有之車毀損之原因與案發現場地形有嚴重之關係
    ，原審就被告一再聲請至該案發現場勘驗，皆未予准許，顯有足生影響於判決之
    重要證據漏未審酌為由聲請再審部分，按我國刑事訴訟制度採職權主義，法院為
    發現真實起見，應依職權調查證據，當事人亦得請求調查證據。法院對於當事人
    調查證據之聲請若認所證明之事項已臻明瞭，無再行調查之必要者，可予以駁回
    或於判決理由中說明之。經本院調閱原審卷宗及詳視原審判決後，可知原審法院
    認為其他證據足以認定聲請人有毀損自訴人車輛之犯行並於理由欄中詳述，故無
    至該案發現場勘驗之必要，原審顯已就此為審酌並無漏未審酌之情事，自聲請人
    此再審聲請為無理由，應予駁回。聲請人所指(二)認自訴人之胞兄徐道芳為其做偽
    證而原審卻採信其證詞，且所引用證人之證詞均係斷章取義，拼湊而成，令聲請
    人不服部分。按刑事訴訟法第四百二十條第一項第二款規定，原判決所憑之證言
    、鑑定或通譯已證明其為虛偽，依同條第二項，以經判決確定，或其刑事訴訟不
    能開始或續行非因證據不足者為限。惟本件聲請人僅空言指摘自訴人之胞兄徐道
    芳做偽證，並未提出徐道芳做偽證之具體事證，不符合前開法條之規定，再法院
    本諸經驗法則、論理法則，斟酌證據取捨認定事實，此屬法院自由心證判斷之職
    權範圍，故原審法院依上開法則斟酌相關證人之證詞而認定事實，並於判決理由
    中載明，顯已經審酌，並無漏未審酌之情事，聲請人並無提出原審判決就此部分
    漏未審酌之相關事證僅泛言指摘原審判決之不當，其再審聲請自無理由，應予駁
    回。聲請人所指(三)自訴人所稱被告毀損其車之犯罪工具，原審獨信自訴人及其兄
    所稱之鐵條，惟此物多長？多粗？連自訴人本身皆無法訴說清楚，原審如何得取
    信其言即據以判決等語。按刑事訴訟法第一百五十四條前段規定，犯罪事實應依
    證據認定之。原審法院雖未找出被告之犯罪工具「鐵條」惟依職權調查證人（目
    擊者）之證詞及車輛毀損之照片、估價單綜合判斷，認為被告確有持鐵條毀損自
    訴人車輛之犯罪事實，並於原判決理由欄中說明，原審判決並無漏未審酌之處，
    故聲請人之再審聲請自無理由，應予駁回。另聲請人所指(四)、(五)、(六)各節，原審
    判決均已於判決理由欄一、段詳為綜合認定並指駁，並未有聲請人所指漏未審酌
    之情事，其再審聲請為無理由，應予駁回。
據上論斷，應依刑事訴訟法第四百三十四條第一項，裁定如主文。
中      華      民      國      九十     年     七    月       九       日
                              台灣高等法院刑事第二十四庭
                                  審判長法  官  陳  貽  男
                                        法  官  李  世  貴
                                        法  官  陳  憲  裕
右正本證明與原本無異。
不得抗告。
                                        書記官  劉  育  妃
中      華      民      國      九十     年     七    月       十       日


司法院資訊處製作；財團法人民間司法改革基金會備份。
